臺灣高等法院高雄分院刑事判決　　　　　　　　　　九十三年度上易字第三五二號
　　上　訴　人
　　即　被　告　甲○○
　　上　訴　人
　　即　被　告　丙○○
右上訴人因詐欺案件，不服臺灣高雄地方法院九十三年度易字第三五二號中華民國九
十三年五月三十一日第一審判決（起訴案號：臺灣高雄地方法院檢察署九十二年度偵
緝字第二一四○、二一四一號），提起上訴，本院判決如左：
      主  文
原判決撤銷。
丙○○共同連續意圖為自己不法之所有，以詐術使人將本人之物交付，處有期徒刑壹
年陸月。
甲○○共同連續意圖為自己不法之所有，以詐術使人將本人之物交付，處有期徒刑壹
年貳月，緩刑年。
    事  實
一、丙○○與甲○○係夫妻關係，共同經營教育器材事業，自民國八十九年間生意狀
    況即已不佳，至九十二年一月間更因經營不善、周轉困難，已陷無清償能力，詎
    為籌措資金週轉，竟故意隱匿前開已週轉不靈、無支付能力等情，共同基於意圖
    為自己不法所有之概括犯意聯絡，由甲○○以電話或由丙○○親自前往高雄市苓
    雅區○○○路八一巷二之三號乙○○○住處接洽，連續向乙○○○佯稱：「伊現
    在所投資之生意獲利頗豐，擬擴廠急需現款，然伊僅有客票，無現金，為不錯失
    賺錢機會，故向其調借現金使用，伊保證定屆期還款，絕不拖延云云」，並由甲○○或丙○○陸續交付丙○○所簽發，蓋上丙○○印鑑章之支票（如附表所示）
    ，佯稱係客票交予乙○○○收受，乙○○○因無法辨識上開支票上所蓋篆文印鑑
    章所示之姓名為何，誤以為即係甲○○與丙○○所稱之客票，遂不疑有他而陷於
    錯誤，乃自九十二年四月二日起至同年六月十三日止，陸續匯款至甲○○郵局00
    00000 000000號帳號帳戶、高雄第二信用合作社009666號帳號帳戶，或交付現金
    與丙○○，嗣因於上開支票期限屆至前，甲○○與丙○○向乙○○○之借款，卻
    未見甲○○或丙○○前來交付客票，遂去電質問，丙○○又佯稱：「貨主出國未
    歸，暫時無法交付客票」等語搪塞。詎屆清償期，甲○○與丙○○並未如期清償
    ，乙○○○遂持甲○○與丙○○交付之上開支票向銀行提示，自九十二年六月間
    起陸續遭退票而不獲付款，經向銀行人員查知，始發現前開支票發票人皆為丙○○，並非甲○○與丙○○所稱之客票，乙○○○始知受騙。甲○○、丙○○先後
    向乙○○○共詐借新台幣（下同）一千二百五十一萬七千四百元。
二、案經乙○○○訴由臺灣高雄地方法院檢察署檢察官偵查起訴。
    理  由
一、按本件上訴人即被告甲○○與丙○○所犯係死刑、無期徒刑、最輕本刑為三年以
    上有期徒刑以外之罪，其於審理程序就前揭被訴事實為有罪之陳述，經本院告知
    簡式審判程序之旨，並聽取其與公訴人之意見後，本院認無不得或不宜改依簡式
    審判程序進行之情事，依刑事訴訟法第二百七十三條之一第一項規定，裁定本件
    進行簡式審判程序，合先敘明。
二、右揭犯罪事實，業據上訴人即被告甲○○與丙○○於原審及本院審理中坦承不諱
    ，核與告訴人乙○○○於偵審中之指訴相符，並有告訴人匯款至被告甲○○郵局
    0000000 000000號帳號帳戶、高雄第二信用合作社009666號帳號帳戶之匯款單（
    見九十二年度偵緝字第二一四○號卷第二二至三一頁）、被告丙○○簽發附表所
    示之支票附卷可稽（見附表），又有中興商業銀行屏東分行九十三年四月二十二
    日（九三）興屏字第四七號（見原審卷第二七頁）、萬泰商業銀行屏東分行九十
    二年八月七日（九二）屏東字第○九二○三二九○一三七號及九十三年四月二十
    六日（九三）屏東字第○九三○三二九○○九一號函（見九十二年度發查卷第三
    六五八號第三七頁、原審卷第三十至三二頁）。徵諸被告甲○○與丙○○自承自
    八十九年間生意狀況即已不佳，至九十二年一月間起經濟情況更為不佳，當時銀
    行欠款，每月本利須攤還十幾萬元，但僅收入六萬元等語（見原審九十三年五月
    十七日審理筆錄），顯然其二人於九十二年一月間已陷於經濟拮据之情況，則其
    既明知已無清償支付能力，卻隱瞞此節，誆稱經營業務極佳，而由被告丙○○簽
    發顯無力付款之上開支票，並冒充所謂「客票」之詐術方法，使告訴人信以為真
    而陷於錯誤，於收受附表所示之支票後，誤認其後借款能獲得清償而陸續借款與
    被告甲○○與丙○○；且其後告訴人提示上開支票不獲付款，被告丙○○所簽發
    支票於九十二年六月間開始退票，並於同年七月二十五日、七月二十八日分別經
    萬泰商業銀行、中興商業銀行公告拒絕往來，導致告訴人求償無著，迄本院審結
    為止，被告仍無法償還告訴人，益證其自始即無清償能力卻向告訴人借鉅額款項
    ，是被告二人有共同交付無法付款之支票而施用詐術之犯意甚明。基此，足認被
    告前揭自白與事實相符，應堪採為論罪之依據。則被告甲○○與丙○○右揭詐欺
    取財犯行，堪以認定。
三、被告甲○○與丙○○向告訴人佯稱以客票借款，卻持被告丙○○所簽發、無法兌
    現之支票，以此詐術而獲得告訴人允諾且交付借款，是被告所為應係犯刑法第三
    百三十九條第一項詐欺取財罪。被告甲○○與丙○○就上開犯行，有犯意聯絡及
    行為分擔，均為共同正犯。被告甲○○與丙○○先後多次犯行，時間緊接，所犯
    罪名相同，顯係出於概括之犯意為之，為連續犯，爰依刑法第五十六條之規定以
    一罪論，並各加重其刑。
四、原審論處被告甲○○、丙○○罪刑，固非無見，惟查有罪判決之事實一欄，為適
    用法令之依據，凡於適用法令有關之事項，諸如犯罪之時間、地點、方法、態樣
    等項，必須詳為記載，始足為適用法令之基礎。原判決未載明被告二人犯罪地點
    為高雄市苓雅區○○○路八一巷二之三號，亦未載明連續犯之起迄時間，尚有未
    洽。又刑罰之量定，固屬法院自由裁量之職權行使，惟刑事審判之量刑，在於實
    現刑罰權之分配的正義，故法院對科刑判決之被告量刑，應符合罪刑相當原則，
    使罰當其罪，以契合人民之法律感情，此所以刑法第五十七條明定科刑時應審酌
    一切情狀，尤應注意該條所列各款情形，以為科刑輕重之標準。本件被告丙○○
    、甲○○雖共同經營教育器材事業，但以被告丙○○為主，被告甲○○為輔，且
    借款簽發之支票亦均為被告丙○○所為，被告丙○○所犯情節較重，被告甲○○
    犯罪情節較輕，而原審認被告甲○○犯罪情節較重，判處較重之徒刑，及被告上
    訴後與告訴人成立和解，有和解書可案，原審未及審酌，均有未洽。被告等上訴
    意旨，指摘原判決量刑過重，為有理由，且原判決亦有可議，自應由本院撤銷改
    判。茲審酌被告丙○○、甲○○共同經營教育器材業務，為資金周轉，以詐術借
    得鉅額款項，金額高達一千二百五十一萬七千四百元，告訴人所受損害甚鉅，惟
    念案發後陸續償還二十五萬元，並於本件上訴後與告訴人成立和解，有和解書可
    按，且其二人均無犯罪前科，有卷附臺灣高等法院被告全國前案紀錄表可稽，又
    犯後坦承犯行，態度尚佳自暨被告二人經營教育器材業務以被告丙○○為主，被
    告甲○○為輔，被告丙○○簽發支票由被告甲○○調借款項，供被告丙○○經營
    業務，被告丙○○犯罪情節較被告甲○○為重等一切情狀，分別量處如主文第二
    、三項所示之刑。查被告甲○○未曾受有期徒刑以上刑之宣告，有臺灣高等法院
    被告全國前案紀錄表附卷可稽，經此偵序教訓，應知警惕諒無再犯之虞，且案發
    後因腦中風致左側偏癱，行動不便，有診斷證明書及中華民國身心障礙手冊各一
    份可按，其育有四女，三女蔡雅群、四女蔡雅圓年僅十四、十一歲，有戶口名簿
    可考，本院認所宣告之刑，以暫不執行為適當，併諭知被告甲○○緩刑三年，以
    勵自新。
據上論斷，應依刑事訴訟法第三百六十九條第一項前段、第三百六十四條、第二百九
十九條第一項前段、第二百七十三條之一第一項，刑法第二十八條、第五十六條、第
三百三十九條第一項、第七十四條第一款，罰金罰鍰提高標準條例第一條前段，判決
如主文。
本案經檢察官林應華到庭執行職務。
中      華      民      國    九十三    年      八      月     二十     日
                              臺灣高等法院高雄分院刑事第三庭
                                  審判長法官  周賢銳
                                        法官  謝宏宗
                                        法官  黃建榮
右正本證明與原本無異。
不得上訴。
                                  法院書記官  陳靖華
中    華    民    國      九十三      年      八      月    二十    日
附錄：本判決論罪科刑法條：
刑法第三百三十九條
 意圖為自己或第三人不法之所有，以詐術使人將本人或第三人之物交付者
，處五年以下有期徒刑、拘役或科或併科一千元以下罰金。
以前項方法得財產上不法之利益或使第三人得之者，亦同。
前二項之未遂犯罰之。
